臺灣高等法院高雄分院刑事判決　　　　　　　　　　九十年度交上易字第三三一號
　　上訴人
　　即被告　丙○○
右上訴人因業務過失傷害案件，不服臺灣高雄地方法院九十年度交自字第一號中華民
國九十年十一月十六日第一審判決，提起上訴，本院判決如左：
    主  文
上訴駁回。
丙○○緩刑參年。
    事  實
丙○○（於民國八十七年間，曾因遺棄罪，經台灣台東地方法院判處有期徒刑一年，
緩刑三年，於八十八年四月廿九日確定，緩刑期已滿且未經撤銷）領有合格職業大貨
車駕駛執照，受雇於天利運輸股份有限公司，擔任司機，負責載送報紙，為從事業務
之人；於八十九年八月十四日中午十二時許，駕駛車牌號碼ＢＳ─六七八號大貨車，
沿屏東縣台九線公路由東往西方向行駛，行經前開公路四百八十六點五公里處時，本
應注意行經彎道、坡路等處所應減速慢行，作隨時停車之準備，又汽車在雙向二車道
行駛時，應在遵行之車道內行駛，依當時之天氣雖為陰天，路面溼潤，但有日間自然
光線、路面無缺陷亦無障礙物，視距良好，又無不能注意之情形，丙○○竟疏於注意
，貿然跨越二車道行駛，適有亦考領合格自小客車駕駛執照之甲○○所駕駛之車牌號
碼ＶＱ─八一九六號自小貨車，並載友人乙○○及高文德（未提出自訴），亦沿屏東
縣台九線公路由西往東方向行駛，丙○○見狀雖緊急將車輛往右閃避，但導致車尾甩
至對向車道，因而撞及甲○○所駕駛之自小客車車左側車頭處，致甲○○受有雙側胸
部挫傷並血胸、腹部鈍傷併肝臟、脾臟裂傷、脾臟切除、右側脛骨、腓骨骨折併脛骨
缺損及皮膚缺損、缺血性休克、臉部撕裂傷及左側外傷性膝上截肢之重傷害；乙○○
則受有腹部鈍挫傷合併小腸穿孔之傷害。於肇事後經路人報警並呼叫救護車，丙○○
則留於現場，待處理員警到現場後尚不知何人為肇事者時即自承為肇事者，並接受裁
判。案經甲○○、乙○○提起自訴。
    理  由
一、訊據被告矢口否認犯行，辯稱：伊未超速，亦未跨越到對向車道行駛，自訴人甲○○駕車車速過快，伊閃避不及而發生事故云云。惟查：
(一)、右揭事實，迭業據自訴人甲○○、乙○○指訴甚詳，核與證人高文德（案發時亦
    同乘坐甲○○所駕駛自小貨車）所證稱︰「當時行駛之路段是上坡路段，前方有
    一彎道，尚未轉彎前，就看到被告駕駛一台大貨車駛進，因被告之車速過快，在
    轉彎時車輛有打滑，車身往伊之車道打滑過來，伊所乘坐由自訴人甲○○所駕駛
    之自小貨車無地方可閃避，即遭被告所駕駛之大貨車左側車尾處打到車頭左側，
    伊乘坐之自小貨車就翻覆到路旁之水溝裡」等情節（原審卷七一至七二頁），互
    核相符；另據證人即到現場處理之員警孫進才證稱：伊到現場處理時，剛下完雨
    ，自訴人所駕自小貨車車後未有煞車痕，被告所駕駛大貨車所留係輪胎拖痕，二
    車道上均有玻璃碎片，但散落物多數散落在自訴人車道上，足供判斷本件肇事撞
    擊點確在自訴人行駛之車道上發生撞擊等語（原審卷七三頁），亦與自訴人所指
    訴部分情節相合。
(二)、而本件肇事後被告所駕駛大貨車，於肇事後停於前開省道由西往東方向之車道上
    ，車頭朝南、車尾朝北，左前車輪距離路中行車分向線約零點二公尺，車頭部分
    以突出路中之行車分向線，車身約有一半斜滑進右側路旁之草地上，被告所駕駛
    大貨車之車身後留有二條輪胎痕跡，左前輪稍呈弧狀長約八點七公尺，該輪胎痕
    距離路中分向線約零點二公尺，而左後輪之輪胎痕則留在右側路旁之草地上，長
    約二十三點三公尺，而自訴人甲○○所駕駛自小貨車肇事後，整車身栽進該路段
    路旁外之水溝及草地內，右後車輪則卡進水溝內，車頭朝東南、車尾朝西北方向
    ，左側前後車輪分別距離路中行車分向線各約四點五公尺及三點八公尺，車身後
    並未留下任何煞車痕或輪胎痕跡；現場四處散布細小玻璃碎片，但自訴人所駕駛
    自小貨車遭撞擊後較大型之車身碎片、零件等散落物則掉落在自訴人所駕駛自小
    貨車之車身後，即距離自訴人行駛方向車道之路邊邊線約一公尺處，顯係在自訴
    人所行駛之車道內。被告所駕駛之大貨車於撞擊後僅係左後車尾之車身處呈凹損
    ，左後輪後方之防捲護欄處則亦往內凹陷；自訴人甲○○所駕駛之自小貨車則車
    前、左右兩側車門之擋風玻璃均碎裂、從車頭保險桿左側處至車頂及左側車門處
    均嚴重扭曲、破損，車身後之車板亦扭曲，以上各情均有道路交通事故調查報告
    表、事故現場與車損照片十幀附卷可資比對。
(三)、綜上論證，足認本件車禍發生經過，應係被告駕駛ＢＳ─六七八號自大貨車，沿
    屏東縣台九線省道由東往西方向行駛，至事故地點前，於下坡右轉彎時，未減速
    慢行，作隨時停車之準備，且為超越前車（或因為車身較長為方便右彎），而向
    左跨中心線行駛（即跨至對向車道行駛），突見自訴人許國泰駕駛ＶＱ─八一九
    六號自小貨車駛來，乃急向右靠閃避，因車身過長難以適當控制，及地面濕滑之
    故，大貨車之後車廂在車頭驟然右轉下，遂甩入對向車道並與甲○○駕駛之自小
    貨車左側車頭發生撞擊，又被告見車頭向右又快衝出路面了，乃又緊急向左打方
    向盤左轉，導致車尾又向右甩，衝到右側道路外之草地上。甲○○駕駛之自小貨
    車則在與大貨車車尾發生擦撞前後，因為緊急反應向右閃避，所以部分車身掉到
    道路右側之邊溝內，而形成上揭肇事後停置位置。本件顯係因為被告行經彎道及
    坡路時，未減速慢行，且跨越對向車道行駛，復因操控不當，大貨車甩入對向車
    道，左後車尾之車身及左後車身護欄處撞及自訴人甲○○所駕駛之自小貨車左側
    車頭處，致生本件車禍事故甚明。被告前開所辯未跨越到對向車道行駛，伊無過
    失云云，顯係卸飾之詞，不足採信。
(四)、按汽車駕駛人行經彎道及坡路等處時，均應減速慢行，作隨時停車之準備；又汽
    車在雙向二車道行駛時，均應在遵行之車道內行駛，道路交通安全規則第九十三
    條第一項第四款及第九十七條第一款分別定有明文。被告駕車依法即負有前開注
    意義務，行將坡路及彎路路段應減速至隨時可以作停車準備之速度，且應在遵行
    之車道內行駛，而當時之天氣雖為陰天，路面溼潤，但有日間自然光線、路面無
    缺陷亦無障礙物，視距良好，又無不能注意之情形，詎其竟未注意，跨越至對向
    行駛，且行車速度仍達三十至三十五公里（參照卷附財團法人成大研究發展基金
    會九十年九月二十一日以（九十）成大研基建字第一八六三號函所檢附之說明）
    ，未減緩控制在隨時可以停車準備之狀態，致見對向車道自訴人甲○○所駕駛之
    車輛後，驟往右方閃避後致車量失控打滑而以車尾處撞及自訴人所駕駛自小貨車
    之左側車頭而肇事，其就本件車禍事故之發生顯有過失甚明。本件車禍事故，經
    送請台灣省高屏澎區車輛行車事故鑑定委員會鑑定，及台灣省車輛行車事故覆議
    委員會鑑定，依據被告及自訴人雙方所述之行車方向及肇事經過，並依據事故調
    查報告表及相片等資料，鑑定結果亦同認：被告駕駛大貨車侵入來車道為肇事原
    因，自訴人甲○○駕駛小貨車彎道超速行駛僅是有違規定，有鑑定意見書附卷可
    參（原審卷一０至一二頁）。嗣後送請財團法人成大研究發展基金會鑑定結果，
    亦同認：被告駕駛大貨車操控失當車尾侵入來車道（即自訴人行駛之車道內）為
    肇事原因，有九十年八月九日（九十）成大研基建字第一五五六號函所檢附之鑑
    定意見書附卷足參（原審卷八九至一０三頁），上開鑑定意見均與前開認定結果
    並無相左。
(五)、自訴人乙○○因本件車禍事故受有腹部鈍挫傷合併小腸穿孔之傷害，有長庚紀念
    醫院出具之診斷證明書一紙復卷足稽（原審卷九頁），另自訴人甲○○因本件車
    禍事故受有雙側胸部挫傷並血胸等傷害（如事實欄所載），有長庚紀念醫院出具
    之診斷證明書一紙在卷足憑（原審卷八頁），且因左脛骨近端嚴重粉碎性骨折，
    無法重建，故於左大腿中部處截肢，此亦有財團法人長庚紀念醫院高雄分院九十
    年三月三十日以（九十）長庚院高字第０七三七號函一紙在卷可按（原審卷八三
    頁），是自訴人甲○○左腳之機能已毀敗，而與刑法第十條第四項第四款之重傷
    害規定相符。且自訴人二人之傷害與被告之過失間顯有相當因果關係。綜上說明
    ，本件事證明確，被告犯行堪以認定。
二、查被告受僱於天利運輸股份有限公司擔任駕駛，以載送報紙為業，業據被告供述
    在卷，其為從事業務之人無訛。核其所為，係犯刑法第二百八十四條第二項前段
    、後段之業務過失傷害及業務過失致重傷害罪。被告以一過失行為觸犯上開二罪
    名，為想像競合，應依刑法第五十五條之規定從一重之業務過失重傷害罪處斷。
    被告肇事後，於警員前往現場處理時，在其上開犯行未為任何有偵查犯罪職權之
    公務員知悉前，並未逃避，向前往處理員警自承為肇事者，並接受裁判，有證人
    即處理員警孫進才在庭證述明確，核與刑法第六十二條前段之自首規定相符，依
    法應減輕其刑。本件被告犯罪事證已明，原審法院乃依據刑法第二百八十四條第
    二項、第五十五條、第六十二條前段，罰金罰鍰提高標準條例第一條前段、第二
    條等規定，並審酌被告之素行不佳過失程度、犯罪對自訴人所造成之傷害與所生
    損害程度（均非輕），犯後雖否認犯行但在庭態度尚認良好等一切情狀，量處有
    期徒刑一年，認事用法均無不合，量刑亦稱允妥，被告上訴意旨否認犯行並認原
    判決量刑過重，尚無理由，應予駁回。查，被告固曾於八十七年間，因遺棄罪，
    經台灣台東地方法院判處有期徒刑一年，緩刑三年，於八十八年四月廿九日確定
    ，迄緩期滿其緩刑宣告均未遭撤銷，依刑法第七十六條規定，其刑之宣告業失其
    效力，形同未曾經有期徒刑以上刑之宣告，有卷內前科表可查，本院審理期間，
    被告已與自訴人達成和解，賠付自訴人新臺幣一百九十八萬五千元（除七十萬元
    為保險公司給付，其餘由被告努力向他人借得），有和解書及支票影本在卷足憑
    （本院卷四二、四三頁），經此偵序教訓，應知警惕諒無再犯之虞，本院認所宣
    告之刑，以暫不執行為適當，併諭知緩刑三年，以勵自新。
三、自訴人乙○○經合法傳喚，無正當理由不到庭，爰不待其陳述逕行判決。另自訴
    人甲○○原亦不服上訴，但於本院審理中業已撤回，均附此敘明。
據上論斷，應依刑事訴訟法第三百六十八條、第七十四條第一款，判決如主文。
中    華    民    國      九十一      年      六      月     十二   日
                              臺灣高等法院高雄分院刑事第八庭
                                  審判長法官  郭雅美
                                        法官  張盛喜
                                        法官  洪兆隆
右正本證明與原本無異。
不得上訴。
                                  法院書記官  吳福連
中    華    民    國      九十一      年      六      月    十二    日
附錄本判決論罪科刑法條：
刑法第二百八十四條第二項前段︰
從事業務之人，因業務上之過失傷害人者，處一年以下有期徒刑、拘役或一千元以下
罰金。致重傷者，處三年以下有期徒刑、拘役或二千元以下罰金。
